【裁判字號】    95,訴,90
【裁判日期】    950815
【裁判案由】    偽造有價證券
【裁判全文】
臺灣新竹地方法院刑事判決                95年度訴字第90號
公  訴  人  臺灣新竹地方法院檢察署檢察官
被      告  丙○○
指定辯護人  本院公設辯護人甲○○
上列被告因偽造有價證券案件，經檢察官提起公訴（九十四年度
偵緝字第四一○號），本院判決如下：
    主  文
丙○○意圖供行使之用，而偽造有價證券，處有期徒刑貳年。緩
刑伍年。如附表所示之本票壹紙，沒收之。
    事  實
一、丙○○原係新竹市聯合當鋪竹北分店之員工，其因受由陳勇
    貴（已歿，業經臺灣臺中地方法院為不受理判決）、洪世昌
    （業經上開法院判處有期徒刑一年二月，緩刑四年在案）等
    人所組成，以「新中原投資事業資訊有限公司」為名之詐騙
    集團所騙，以為有利可圖，而陸續投資新臺幣（下同）三百
    二十三萬七千元予該公司，並為籌措上開投資款項，竟意圖
    供行使之用，於民國九十一年四月三日某時，在位於新竹市
    ○區○○路二六四號之聯合當鋪附近，明知其未得其當時之
    女友江麗君之同意或授權，竟偽造江麗君之簽名、指印各乙
    枚，而偽造發票人為江麗君，發票日為九十一年四月三日，
    到期日為九十一年五月二日，票面金額為七十萬元詳如附表
    所示之本票一紙，並於上開發票日當日，在上開聯合當鋪內
    ，交付予聯合當鋪之店長金郭孝，持以向金郭孝借取現金而
    行使之，足以生損害於江麗君。嗣因金郭孝將上開本票轉予
    乙○○，經乙○○持以向本院民事庭起訴請求江麗君給付票
    款，經本院民事庭將上開本票送鑑定結果始發現本票上之簽
    名、指印非江麗君所為，因而查知上情。
二、案經乙○○訴由新竹市警察局第一分局報請臺灣新竹地方法
    院檢察署檢察官偵查起訴。
    理  由
一、認定犯罪事實所憑之證據及理由：
（一）被告丙○○於檢察官訊問時及本院審理訊問時，對於上揭
      事實均坦白承認。
（二）告訴人乙○○於檢察官訊問時之指訴，證明被告持上開本
      票向證人金郭孝借款，及告訴人持上開本票向證人江麗君
      請求給付票款，經本院民事庭將上開本票送鑑定結果發現
      本票上之筆跡、指紋均非發票人江麗君所為之事實。
（三）證人金郭孝於檢察官訊問時之證述，證明被告於上揭時、
      地將上開支票交付予證人金郭孝，作為借款之擔保，及證
      人金郭孝嗣將本票轉交付予告訴人乙○○之事實。
（四）證人江麗君於檢察官訊問時之證述，證明伊未在上開本票
      上簽名、按捺指印，亦未曾授權被告以伊之名義在本票上
      簽名、按捺指印之事實。
（五）偽造之本票影本一紙、本院民事庭九十一年度竹簡字第五
      ○九號民事判決一件，證明上開本票確係被告以證人江麗
      君之名義偽造之事實。
      綜上，足認被告自白應與事實相符，可以採信，本件事證
      明確，被告偽造有價證券犯行洵堪認定，應依法論科。
二、論罪科刑之理由：
（一）按本票乃表彰財產權之證券，行使或處分本票上所表彰之
      權利，以本票之占有為必要，且上開本票本身並具價格（
      金額）之標示，堪認係刑法第二百零一條第一項所規定之
      有價證券。再者，刑法第二百零一條第一項所稱之「偽造
      」，係指無權簽發而冒用他人名義簽發而言。
（二）被告意圖供行使之用，明知未獲得證人江麗君之同意或授
      權，竟偽造「江麗君」之署名、指印為發票人而偽造上開
      本票，並進而交付證人金郭孝持以行使，足以生損害於江
      麗君，核被告所為，係犯刑法第二百零一條第一項之偽造
      有價證券罪。
（三）被告偽造「江麗君」之署名、指印之行為，均為偽造有價
      證券之階段行為，均應包括於偽造有價證券罪之內，另被
      告於偽造有價證券後，復持以行使，其行使偽造有價證券
      之低度行為，為偽造有價證券之高度行為所吸收，均不另
      論罪。
（四）按被告行為後，刑法第五十七條、第五十九條之規定，業
      於九十四年一月七日修正公布刪除，並於九十五年七月一
      日施行，前開規定，為法院就刑之裁量及酌減審認標準見
      解之明文化，非屬法律之變更。（最高法院九十五年第八
      次刑事庭會議決議參照）查，被告因一時貪念，誤信詐騙
      集團之謊言，在一時急於籌措金錢之情形下，始為本件偽
      造有價證券行為，被告本身亦因此受詐騙達三百二十三萬
      七千元，有臺灣臺中地方法院九十二年度訴字第九八九號
      刑事判決一件，在卷足憑，其行為固對證人江麗君之信用
      造成損害，惟此項損害尚未達混亂社會經濟秩序之重大危
      害，在客觀上足以引起一般同情，且念其素行尚佳，因一
      時思慮不周而觸犯重典，於犯後已與告訴人乙○○達成和
      解，此有和解書一紙在卷可按，其犯罪之情狀，顯可憫恕
      ，雖宣告法定刑最低度刑猶嫌過苛，應依刑法第五十九條
      之規定減輕其刑。
（五）爰審酌被告基於一時貪念之犯罪動機、目的、手段，平時
      素行尚佳，與被害人江麗君係男女朋友關係，犯罪所生之
      危害尚輕、犯罪後已經與告訴人乙○○達成和解，目前並
      已按月給付賠償金予告訴人，犯罪後已知悔悟、態度良好
      等一切情狀，量處如主文所示之刑。
（六）又按被告於犯罪行為後，九十五年七月一日修正施行之刑
      法第七十四條關於緩刑之規定亦有修正，雖依最高法院九
      十五年第八次刑事庭會議第七點決議：「犯罪在新法施行
      前，新法施行後，緩刑之宣告，應適用新法第七十四條之
      規定。」，然被告前故意犯賭博罪，受有期徒刑六月之宣
      告，於八十四年八月二十六日易科罰金執行完畢，之後五
      年內未曾因故意犯罪受有期徒刑以上刑之宣告，有臺灣高
      等法院被告前案紀錄表一件在卷可參，不論依修正前後刑
      法第七十四條規定，雖然皆得宣告緩刑，惟修正後刑法第
      七十四條第二項則得命被告履行負擔，且同條第四項復規
      定緩刑效力不及於從刑及保安處分，而修正前舊法受緩刑
      宣告之被告不須履行負擔且緩刑效力及於從刑及保安處分
      ，整體比較之下，依修正後刑法第七十四條所為緩刑宣告
      ，較不利於被告，故本件關於緩刑規定之適用，爰依行為
      時即修正前刑法第七十四條第二款之規定。末查，被告雖
      有上述之前科紀錄，然本院慮及被告係因受詐騙集團欺騙
      心起貪念才為本件犯行，本身亦為受害人，犯後已坦白承
      認犯行，深具悔意，經此偵審程序及刑之宣告後，應知警
      惕，信無再犯之虞，本院認所宣告之刑以暫不執行為適當
      ，併諭知緩刑五年，以啟自新。
（七）附表所示之本票乙紙，應依刑法第二百零五條之規定，宣
      告沒收，至本票上之「江麗君」之署名及指印各乙枚，已
      因本票之沒收而包括在內，自不應再重複為沒收之諭知，
      併此敘明。
三、適用法律：
（一）刑事訴訟法第二百九十九條第一項前段。
（二）刑法第二條第一項前段、第二百零一條第一項、第二百零
      五條、第五十九條、修正前刑法第七十四條第二款。
（三）罰金罰鍰提高標準條例第一條前段。
本案經檢察官傅伊君到庭執行職務
中    華    民    國    95    年    8     月    15    日
                        刑事第六庭審判長法  官  遲中慧
                                        法  官  林昌義
                                        法  官  魏瑞紅
以上正本證明與原本無異。
如不服本判決，應於判決送達後十日內向本院提出上訴狀（應附
繕本），上訴於臺灣高等法院。
中    華    民    國    95    年    8     月    15    日
                                        書記官  吳月華
附錄本案論罪科刑法條全文
刑法第二百零一條第一項：
意圖供行使之用，而偽造、變造公債票、公司股票或其他有價證
券者，處三年以上十年以下有期徒刑，得併科三千元以下罰金。
附表：
┌──┬─────────┬───────┬────┬──────┐
│編號│到期日            │面額          │發票人  │發票日      │
├──┼─────────┼───────┼────┼──────┤
│一  │九十一年五月二日  │新臺幣七萬元  │江麗君  │九十一年四月│
│    │                  │              │        │三日        │
└──┴─────────┴───────┴────┴──────┘


司法院資訊處製作；財團法人民間司法改革基金會備份。
